臺灣臺北地方法院民事判決
　　　　　　　　　　　　　　　　  111年度北訴字第65號
原      告  黃婉婷  

被      告  彭歆


訴訟代理人  錢美華律師
上列當事人間損害賠償(交通)事件，於中華民國111年10月20日
言詞辯論終結，本院判決如下：
    主    文
被告應給付原告新臺幣壹拾參萬陸仟貳佰壹拾元，及自民國一百
一十一年五月二十一日起至清償日止，按年息百分之五計算之利
息。
原告其餘之訴駁回。
訴訟費用新臺幣參仟柒佰伍拾元由被告負擔。
本判決第一項原告以新臺幣肆萬伍仟元供擔保後得假執行；被告
如以新臺幣壹拾參萬陸仟貳佰壹拾元為原告預供擔保後，得免為
假執行。
原告其餘假執行之聲請駁回。
    事實及理由
壹、程序方面：
一、按訴狀送達後，原告不得將原訴變更或追加他訴，但請求之
    基礎事實同一、擴張或減縮應受判決事項之聲明者，不在此
    限，民事訴訟法第255條第1項第2款、第3款定有明文。查原
    告原起訴請求被告應給付原告新臺幣35萬元，及自本件起訴
    狀繕本送達之翌日（即民國111年5月21日，本院111年度原
    交簡附民字第2號卷，下稱附民卷，第25頁）起至清償日止
    ，按年息百分之5計算之利息（附民卷第6頁），後於訴訟進
    行中於111年9月7日具狀變更訴之聲明（本院卷第79頁），
    所為應受判決事項之聲明變更為：被告應給付原告70萬元，
    及自本件起訴狀繕本送達之翌日（即111年5月21日）起至清
    償日止，按年息百分之5計算之利息。經核，原告所為擴張
    應受判決事項之聲明，合於前揭法條規定，應予准許，合先
    敘明。
貳、實體方面：
一、原告主張：　
　㈠被告於110年2月8日違規駕駛，在劃有方向限制線之路段雙向
    車道迴轉，我反應不及撞上ALS-8713號小客車，導致頭部先
    著地撞傷暈倒，救護車到場急救，做CT檢查，身體多處挫傷
    、X光檢查，因車禍過沒幾天就農曆新年過年，因這場車禍
    ，全家人都擔心照顧，人生38年第一次無法正常過年，都在
    家休養身體、身體疼痛、腦部、頭部都很不舒服，車禍導致
    受傷也無法正常過年，被告因涉及過失傷害罪之部份111年5
    月17日結案，肇事者開的車不是她的車，該車也無保強制險
    。為此依民法第184條第1項前段、第2項、第191條之2、第1
    93條第1項，第195條第1項前段規定，請求被告負損害賠償
    責任。
  ㈡請求範圍及金額如下：
  ⒈醫療費用部份：原告因上述傷勢至醫院與復健科治療：計支
    付醫療費3萬3260元、診斷證明書450元(復健科)
  ⒉看護費部分：請求2萬8000元。
  ⒊交通費部份：請求6265元。
  ⒋工作損失部份：請求9750元。
  ⒌其他醫療用品部分：請求藥用貼布，頸部項圈、手托板護腕
    、止痛貼布費用計5900元。
　⒍後續醫療費用部分：請求5萬元。
　⒎精神慰撫金部份：請求56萬6375元。
　㈢並聲明：被告應給付原告70萬元，及自起訴狀繕本送達翌日
    （111年5月21日）起至清償日止，按年息5％計算之利息。
二、被告則以：
  ㈠本件事故發生迄今已近一年半之時間，然因受新冠肺炎疫情
    所致，被告過去兩年內收入寥寥無幾，而本件事故之發生，
    除致原告受傷外，因被告所駕駛車輛係向訴外人借用，更須
    獨自承擔系爭車輛受損之賠償，佐以被告於刑事案件所受判
    決易科罰金之金額，已使被告承受巨大之壓力，須向友人借
    錢始得繳納，而每每慮及本件原告請求之金額被告更係難以
    入眠，遑論被告於與原告對話中，承受來自原告持續不斷之
    言詞及精神攻擊，已致被告於精神潰堤之邊緣，爰不得不祈
    請鈞院衡酌上情，以為本件精神損害賠償之量定。
  ㈡原告請求項目，不爭執部分：
  ⒈原告支出三軍總醫院松山分院、臺北市立聯合醫院仁愛院區
    、悠適復健科診所醫藥費共計3萬2145元。
  ⒉原告開立診斷證明書費用共計150元。
  ⒊原告支出往返醫院交通費共計6265元。
  ⒋原告工作損失共計9750元。
  ⒌原告支出額外醫療用品費用5900元。
　⒍原告預為請求將來復健及治療費用5萬元(被告先前爭執，本
    院卷第285頁，惟最終之書狀列入不爭執事項，本院卷第276
    頁)。
　㈢本件原告所提收據與其請求金額要有未盡相符之處，部分費
    用應有剔除之必要，茲分述如下：
  ⒈醫療費用部分：雖原告提出臺北市立聯合醫院精神科之收據
    ，然原告並未舉證其就診精神科一事與本件存有何因果關係
    ，況被告於110年02月間車禍後迄至111年07月間始進行第一
    次就醫，顯難謂原告上開就診之原因與本件事故相關，此外
    ，就原告所提臺北市立聯合醫院神經外科等收據及悠適復健
    診所之費用不爭執。
  ⒉看護費用：據原告所提三軍總醫院松山分院於110年02月08日
    開立診斷證明書，所載治療經過及處置意見第2點為「腦震
    盪症狀須休息並觀察至少三日，需神經外科門診追蹤複查。
    」，惟未見有需專人照護之診斷結果，是原告請求看護費用
    應予剔除。更有甚者，原告於本件事故發生隔日即110年02
    月09日於與被告對話紀錄中清楚表示「抱歉，我家狗狗在喘
    ，我要先帶他去看獸醫，你可以吃完晚餐在來嗎？」，原告
    於事故發生後隔天尚且能帶其寵物就醫，足徵原告所受傷勢
    確實未達專人照護之程度。
  ⒊診斷證明書部分：據被告所提診斷證明書費用為450元，均為
    悠適復健科診所開立，然被告僅提出111年8月31日之診斷證
    明書，此外未見其他診斷證明書，是除原告所提診斷證明書
    費用外，其他部分均應予剔除。
  ⒋精神損害賠償部分：按慰撫金之量定，應斟酌實際加害情形
    、所造成之影響、被害人痛苦之程度、兩造之身分地位、經
    濟情形及其他各種狀況，以核定相當之數額，經查，本件事
    故之發生雖係被告過失所致，然觀諸被告斯時駕車之際，係
    因導航告知於該路段進行迴轉，然因被告視線死角始於迴轉
    過程與原告發生擦撞，是被告所為要與危險駕駛之駕駛者有
    別，衡酌其過失情狀顯非重大，而事故發生後被告因就過失
    所致原告受傷一事始終心懷歉意，並時刻關心，其後更因該
    過失未能與原告和解而受有刑事責任之追訴，請衡酌上情併
    與參酌被告於111年9月7日提出之陳報狀內容為精神損害賠
    償量定。
　㈣並聲明：原告之訴駁回。
三、兩造不爭執之事實：
　㈠被告於民國110年2月8日下午2時許，駕駛車牌號碼000-0000
    自用小客車，行經臺北市○○區○○路00號路段前時，與騎乘車
    牌號碼000-000重型機車之原告發生交通事故。
  ㈡兩造肇事責任依臺北市車輛行車事故鑑定覆議會覆議意見書
    所載：「…彭歆(被告)駕駛ALS－8713號自小客車…在劃有分向
    線制線路段迴車。(肇事原因）…黃婉婷(原告)…：(無肇事因
    素）…」。
  ㈢被告已支付原告機車修理費用共計8800元。
  ㈣原告請求項目，被告不爭執部分：　　　　　　　
  ⒈原告支出三軍總醫院松山分院、臺北市立聯合醫院仁愛院區
    、悠適復健科診所醫藥費共計3萬2145元(本院卷第275頁)。
  ⒉原告開立診斷證明書費用共計150元(本院卷第276頁)。
  ⒊原告支出往返醫院交通費共計6265元(本院卷第276頁)。
  ⒋原告工作損失共計9750元(本院卷第276頁)。
  ⒌原告支出額外醫療用品費用5900元(本院卷第276頁)。
  ⒍原告預為請求將來復健及治療費用5萬元(被告先前爭執，本
    院卷第285頁，惟最終之書狀列入不爭執事項，本院卷第276
    頁)。
四、兩造爭點：
　㈠原告可再請求醫療費、看護費否？若為肯定，其金額為若干
    ？
　㈡原告可請求慰撫金之金額若干？　　　
　㈢原告之請求是否有理由？　　　　　　
五、得心證之理由：　　　　
　㈠當事人主張有利於己之事實者，就其事實有舉證之責任，民
    事訴訟法第277條前段定有明文，是民事訴訟如係由原主張
    權利者，應先由原告負舉證之責，若原告先不能舉證，以證
    實自己主張之事實為真實，則被告就其抗辯事實即令不能舉
    證，或其所舉證據尚有疵累，亦應駁回原告之請求（最高法
    院17年上字第917號判例意旨參照）。又事實有常態與變態
    之分，其主張常態事實者無庸負舉證責任，反之，主張變態
    事實者，則須就其所主張之事實負舉證責任（最高法院86年
    度台上字第891號判決意旨參照）。再者，侵權行為之成立
    ，須行為人因故意過失不法侵害他人權利，亦即行為人須具
    備可歸責性、違法性，並且該不法行為與損害間有因果關係
    ，始能成立，主張侵權行為損害賠償請求權之人，對於侵權
    行為之成立要件應負舉證責任。又民法第184條第1項前段、
    後段及第2項規定，侵權行為之構成有三種類型，即因故意
    或過失之行為，不法侵害他人權利，或因故意以背於善良風
    俗之方法加損害於他人之一般法益，及行為違反保護他人之
    法律，致生損害於他人，各該獨立侵權行為類型之要件有別
    。是以侵權行為被害人應就行為人因故意或過失，及不法侵
    害其權利，並二者間有相當因果關係之事實負舉證責任。另
    被害人依民法184條第2項請求賠償責任，仍須受害人證明行
    為人有違反保護他人之法律之事實，其損害之發生與行為人
    違反保護他人之法律，二者間有相當因果關係之事實負舉證
    責任。然被告已對系爭車禍之肇事責任及上述費用不爭執（
    不爭執事項㈠至㈣），依前揭舉證責任分配之原則，原告自應
    就其餘事項負舉證責任。
　㈡就被告不爭執之費用，經相加後其費用為10萬4210元（醫療
    費3萬2145元＋診斷證明書150元＋往返醫院交通費6265元＋工
    作損失9750元＋支出額外醫療用品5900元＋將來治療費用5萬
    元＝10萬4210元）。
　㈢原告可再請求之金額，茲敘述理由如后：　
  ⒈醫療費用、診斷證明書費不可再請求：
  ⑴原告提出三軍總醫院松山分院附設民眾診療服務處110年2月8
    日診斷證明書，載原告110年2月8日車禍後至本院急診室就
    診，撞擊後頭暈、頸部酸痛，右手外傷及左手肘疼痛，當日
    離院，腦震盪後需休息並觀察至少3日等情（本院卷第111頁
    ）。衡酌原告車禍後具後頭暈、頸部酸痛，左右手傷及腦震
    盪情形，且被告對於原告支出三軍總醫院松山分院、臺北市
    立聯合醫院仁愛院區、悠適復健科診所醫藥費共計3萬2145
    元不爭執(本院卷第275頁)，該部分請求有據。
  ⑵關於精神科費用部分，原告提出之上揭診斷書係原告具上肢
    體及頸部受傷與腦震盪症狀，尚無法證明原告主張所受精神
    困擾與本件車禍事故具因果關係，從而，原告系爭車禍後縱
    因精神疾病就診，既無法證明是被告所致，請求該部分就診
    醫療費用，洵屬無稽。
  ⑶又被告對於原告開立診斷證明書費用共計150元不爭執(本院
    卷第276頁)，故請求150元屬正當，而原告請求其餘證明書
    費部分，非屬因侵權行為直接所生之損害，為原告因訴訟維
    護自身權利所支出之證明費用，並非醫療費用，不得請求。
  ⒉看護費可請求2000元：
　⑴按親屬代為照顧被害人之起居，固係基於親情，但親屬看護
    所付出之勞力並非不能評價為金錢，雖因二者身分關係而免
    除被害人之支付義務，惟此種基於身分關係之恩惠，自不能
    加惠於加害人，故由親屬看護時雖無現實看護費之支付，仍
    應比照一般看護情形，認被害人受有相當於看護費之損害，
    命加害人賠償，始符民法第193條第1項所定「增加生活上需
    要」之意旨（最高法院89年度台上字第1749號、94年度台上
    字第1543號裁判意旨參照），是原告如有由他人照護之必要
    ，縱實際由親屬照護，仍得比照一般看護之情形，評價為金
    錢認原告受有相當於看護費之損害，命被告賠償。
　⑵原告固然主張車禍後傷及腦部身體多處挫傷請求以每日2000
    元計算請求14日相當看護之親屬照護費用計2萬8000元云云
    ，觀被告提出雙方110年2月8日車禍隔日110年2月9日手機通
    訊軟體對話紀錄，顯示車禍隔日原告向被告表示「我家狗狗
    在喘，我要先帶他去看獸醫，妳可以吃完晚餐再來嗎？」（
    本院卷第289頁），上述診斷書醫囑原告需休養3日，然從對
    話紀錄可見原告車禍隔日已能外出，足以證明原告車禍隔日
    起無受他人照護之必要，故原告請求看護費於車禍當日2000
    元內有理由，其餘請求不得准許。
　⒊按慰藉金之賠償須以人格權遭遇侵害，使精神上受有痛苦為
    必要，其核給之標準固與財產上損害之計算不同，然非不可
    斟酌雙方身分資力與加害程度，及其他各種情形核定相當之
    數額（最高法院51年台上字第223號判決要旨參照）。查，
    原告係高職畢業，現任牙科助理；被告係大學畢業，昔日曾
    從事音樂創作、駐唱等工作、現為小學代課老師、現有2名
    幼子待扶養、被告坦認犯行與犯後態度等（涉及私人個資不
    予過度詳載）。審酌上開兩造之身分、地位、經濟狀況；以
    及被告加害情形與造成之影響、原告之受傷程度及痛苦之程
    度等各種情狀，認原告請求被告賠償非財產上損害56萬6375
    元尚屬過高，應以3萬元為適當。
六、綜上所述，原告請求被告給付13萬6210元（醫療費3萬2145
    元＋診斷證明書150元＋往返醫院交通費6265元＋工作損失9750
    元＋支出額外醫療用品5900元＋將來治療費用5萬元＋看護費可
    請求2000元＋精神慰撫金3萬元＝13萬6210元），及自起訴狀
    繕本送達翌日（111年5月21日）起至清償日止，按年息5％計
    算之利息，即屬有據，予以准許，逾此部分之請求為無理由
    ，應予駁回。原告之訴經駁回部分，該部分假執行之聲請亦
    失所附麗。
七、本件事證已臻明確，兩造其餘攻擊防禦方法與判決之結果不
    生影響，爰不一一贅論，併此敘明。
八、本件原告起訴請求35萬元部分，係刑事附帶民事訴訟經刑事
    合議庭裁定移送本庭，依法免納裁判費。惟就於移送本庭後
    追加35萬元部分，則應繳納裁判費，爰依民事訴訟法第79條
    之規定，確定如主文。
中　　華　　民　　國　　111 　年　　11　　月　　24　　日
                          民事庭  法  官  趙子榮
以上正本係照原本作成
如對本判決上訴，須於判決送達後20日內向本庭提出上訴狀。如
委任律師提起上訴者，應一併繳納上訴審裁判費。
中　　華　　民　　國　　111 　年　　11　　月　　24　　日
                                  書記官  陳怡安
計   算   書：
項        目             金   額（新臺幣）    備    註
第一審裁判費             3750元
合        計             3750元